臺灣臺南地方法院新市簡易庭民事小額判決
109年度新小字第949號
原      告  兆豐產物保險股份有限公司

法定代理人  梁正德  
訴訟代理人  楊豐隆  
被      告  陳冠文  

上列當事人間請求損害賠償事件，經本院於民國109年11月17日
言詞辯論終結，判決如下：
    主      文
被告應給付原告新臺幣參萬元，及自民國一○九年十月三日起至
清償日止，按週年利率百分之五計算之利息。
訴訟費用新臺幣壹仟元由被告負擔。
本判決得假執行。
    事實及理由
一、被告經合法通知，無正當理由，未於言詞辯論期日到場，核
    無民事訴訟法第386 條各款所列情形，爰依原告之聲請，由
    其一造辯論而為判決。
二、原告起訴主張：
  ㈠被告於民國108年6月18日13時59分許，駕駛車牌號碼000-000
    0號車輛，行經臺南市永康區中正北路電桿鹽水幹1前，撞擊
    原告所承保、訴外人蔡瓊慧所有之車牌號碼0000-00號自用
    小客貨車（下稱系爭車輛），致系爭車輛受損。被告駕駛車
    輛於行駛中加損害於他人，依民法第191條之2、第184條規
    定，自應負賠償責任。系爭車輛經送良興輪胎行估修，維修
    費用共計新臺幣（下同）3萬元，業經被保險人同意逕由原
    告先行墊付，並依保險法第53條規定取得代位求償權，爰依
    侵權行為之法律關係及保險法第53條規定提起本件訴訟。
　㈡並聲明：被告應給付原告3萬元，及自起訴狀繕本送達翌日起
    至清償日止，按週年利率5％計算之利息。
三、被告經合法通知，未於言詞辯論期日到庭，亦未提出書狀為
    任何陳述或答辯。
四、本院得心證之理由:
  ㈠按因故意或過失，不法侵害他人之權利者，負損害賠償責任
    ；汽車、機車或其他非依軌道行駛之動力車輛，在使用中加
    損害於他人者，駕駛人應賠償因此所生之損害，民法第184
    條第1項、第191條之2分別定有明文。查原告主張之上揭事
    實，業據其提出查核單、訴外人蔡瓊慧之駕駛執照、系爭車
    輛行車執照、臺南市政府警察局永康分局道路交通事故當事
    人登記聯單、道路交通事故現場圖、車損照片、估價單、統
    一發票、賠款滿意書等資料影本為證，核與所述情節大致相
    符，並經本院依職權調取系爭交通事故案卷核閱無誤，堪信
    原告之主張為真實。是被告對系爭車禍之發生，顯有過失，
    且其過失行為與系爭車輛受有損害之結果具相當因果關係甚
    明。準此，被告應負侵權行為損害賠償責任，堪以認定。
  ㈡又不法毀損他人之物者，被害人得請求賠償其物因毀損所減
    少之價額；負損害賠償責任者，除法律另有規定或契約另有
    訂定外，應回復他方損害發生前之原狀；債權人得請求支付
    回復原狀所必要之費用，以代回復原狀，民法第196條、第2
    13條第1項、第3項分別定有明文。另依民法第196條請求賠
    償物被毀損所減少之價額，得以修復費用為估定之標準，但
    以必要者為限。例如：修理材料以新品換舊品，應予折舊（
    最高法院77年5月17日第9次民事庭會議決議參照）。再按被
    保險人因保險人應負保險責任之損失發生，而對於第三人有
    損失賠償請求權者，保險人得於給付賠償金額後，代位行使
    被保險人對於第三人之請求權；但其所請求之數額，以不逾
    賠償金額為限，保險法第53條第1項定有明文。經查：
  ⒈系爭車輛修復費用共計66,653元（含工資部分16,900元、烤
    漆部分1萬元、零件部分39,753元），因系爭車輛之保險金
    額僅3萬元，故原告實際賠付金額為3萬元，有估價單及統一
    發票影本在卷可憑，是本件原告以修理費作為損害賠償之依
    據時，自應將零件折舊部分予以扣除，始為合理。而依行政
    院所頒固定資產耐用年數表及固定資產折舊率表，非運輸業
    用客車、貨車之耐用年數為5年，依平均法計算其折舊結果
    （即以固定資產成本減除殘價後之餘額，按固定資產耐用年
    數表規定之耐用年數平均分攤，計算折舊額），每年折舊率
    為5分之1，並參酌營利事業所得稅查核準則第95條第6項規
    定「固定資產提列折舊採用定率遞減法者，以1年為計算單
    位，其使用期間未滿1年者，按實際使用之月數相當於全年
    之比例計算之，不滿1月者，以1月計」之規定，又系爭車輛
    為99年9月間出廠，有行車執照在卷可按，至108年6月18日
    發生系爭車禍時，使用約8年9個月，雖已超過耐用年限，但
    系爭車輛於系爭車禍發生時仍正常使用中，足見系爭車輛之
    零件應仍耐用，難認其零件已無殘餘價值，如超過耐用年限
    之部分仍依定率遞減法繼續予以折舊，則與固定資產耐用年
    限所設之規定不符。又所得稅法第51條「固定資產之折舊方
    法，以採用平均法、定率遞減法或工作時間法為準則。上項
    方法之採用及變換，準用第44條第3項之規定；其未經申請
    者，視為採用平均法」，及該法施行細則第48條第1款「固
    定資產之折舊方法，採平均法者以固定資產成本減除殘價後
    之餘額，按固定資產耐用年數表規定之耐用年數平均分攤，
    計算其每期折舊額」之規定，本院認採用平均法計算其最後
    1年折舊後之殘值作為汽車殘餘價值應屬合理。經核上開估
    價單所示，零件部分之支出計為6,626元【計算式：39,753/
    (5+1)＝6,626（小數點以下四捨五入）】，連同前述工資部
    分16,900元、烤漆部分1萬元，總計為33,526元。
  ⒉又依保險法第53條第1項規定，原告所得請求之數額，以不逾
    賠償金額為限，本件原告於系爭車禍後已賠付被保險人蔡瓊
    慧系爭車輛保險金額3萬元，故原告僅得於賠償金額即3萬元
    之範圍內，代位行使被保險人蔡瓊慧對被告之請求權，是原
    告請求被告給付3萬元，應屬有據。
五、從而，原告依侵權行為及保險代位等法律關係，訴請被告應
    給付原告3萬元，及自起訴狀繕本送達翌日即109年10月3日
    起至清償日止，按週年利率5％計算之利息，為有理由，應予
    准許。
六、按訴訟費用，由敗訴之當事人負擔；小額訴訟，法院為訴訟
    費用之裁判時，應確定其費用額，民事訴訟法第78條、第43
    6條之19第1項分別定有明文。本件訴訟費用計1,000元（即
    第一審裁判費），應由敗訴之被告負擔，爰確定如主文第2
    項所示。
七、又本件核屬民事訴訟法第436條之8第1項之小額訴訟事件，
    本院為被告敗訴之判決，依同法第436條之20規定，應依職
    權宣告假執行。
八、結論：本件原告之訴為有理由。爰依民事訴訟法第436條之2
    3、第436條第2項、第385條第1項前段、第78條、第436條之
    19第1項、第436條之20，判決如主文。
中　　華　　民　　國　　109 　年　　11　　月　　30　　日
                    新市簡易庭  法  官  曾仁勇
以上正本證明與原本無異。
如不服本判決，應於送達後20日內，向本院提出上訴狀並表明上
訴理由，如於本判決宣示後送達前提起上訴者，應於判決送達後
20日內補提上訴理由書（須附繕本）。
對於小額程序之第一審判決之上訴，非以其違背法令之理由，不
得為之。且上訴狀內應記載表明（一）原判決所違背之法令及其
具體內容。（二）依訴訟資料可認為原判決有違背法令之具體事
實者。
如委任律師提起上訴者，應一併繳納上訴審裁判費。 
中　　華　　民　　國　　109 　年　　11　　月　　30　　日
                                書記官 吳佩芬